【裁判字號】    98,抗,218
【裁判日期】    980930
【裁判案由】    本票裁定
【裁判全文】
臺灣桃園地方法院民事裁定               98年度抗字第218號
抗  告  人  甲○○
相  對  人
即原聲請人  乙○○
抗告人因與相對人間本票裁定事件，對於本院簡易庭中華民國98
年6 月6 日98年度司票字第3471號裁定提起抗告，本院裁定如下
：
    主  文
原裁定廢棄。
本件移送臺灣士林地方法院。
    理  由
一、抗告意旨略以：伊之住居所係在台北市北投區，並非桃園縣
    ，且系爭本票（詳如原裁定主文所示）並無註明「發票地」
    ，故鈞院並無管轄權；又系爭本票未經提示，不得行使其票
    據權利；再者，伊簽發系爭本票係遭相對人及其夫婿脅迫簽
    發，並不存在票據原因關係，且伊未本票上填載票據金額等
    必要記載事項，發票行為未完成，伊得拒絕履行票據債務，
    且得依關於不當得利之規定請求相對人返還該票據，為此提
    起抗告，求為廢棄原裁定等語。
二、按票據法第123 條所定執票人就本票聲請法院裁定強制執行
    事件，由票據付款地之法院管轄，非訟事件法第194 條第1
    項定有明文。又本票未載付款地者，以發票地為付款地；又
    本票未載發票地者，以發票人之營業所、住所或居所所在地
    為發票地，此為票據法第120 條第5 、4 項所明定。茲既非
    訟事件法第194 條已就上開事件專定係以票據付款地之法院
    為管轄法院，則該事件自為專屬管轄。再按非訟事件之抗告
    及再抗告，除本法另有規定外，準用民事訴訟法關於抗告程
    序之規定，非訟事件法第46條已有明文。而第二審法院不得
    以第一審法院無管轄權而廢棄原判決；但違背專屬管轄之規
    定者，不在此限；因第一審法院無管轄權而廢棄原判決者，
    應以判決將該事件移送於管轄法院，此為民事訴訟法第452
    條規定甚明者。另依非訟事件法第46條條準用民事訴訟法第
    495 之1 規定，前揭民事訴訟法第452 條關於第二審裁判之
    規定，於非訟事件之抗告程序，亦準用之。從而，如原法院
    違背專屬管轄而為裁定，應廢棄原裁定，並將本票准許強制
    執行事件移送於管轄法院，此並為法院應依職權調查之事項
    。
三、經查，系爭本票未載付款地，亦未載發票地，有本票影本1
    紙附於原審卷可稽，依前揭說明，自應以發票人即本件抗告
    人之營業所、住所或居所所在地為付款地。又系爭本票係於
    民國97年3 月2 日簽發，而抗告人之戶籍自81年10月1 日至
    98年6 月30日止，均設籍於臺北市北投區○○○路54巷8 號
    （81年10月1 日創立新戶，92年3 月31日原址住址變更，於
    98年6 月30日雖曾遷籍至臺北縣新莊市○○路198 巷25號6
    樓，惟於98年8 月17日又將戶籍遷回上開原戶籍地址），此
    有系爭本票影本附於原審卷可按，並有本院依職權查詢之全
    戶戶籍資料查詢結果在卷可證，是自應以上開足以推認抗告
    人有久居意思之地址為系爭本票之付款地。
四、綜合前述，相對人就系爭本票聲請強制執行，應由系爭本票
    付款地即抗告人住所地所在之臺灣士林地方法院管轄，本院
    並無管轄權；原審裁定准予系爭本票強制執行，於法即有不
    合，業如前述，爰由本院將原裁定予以廢棄，並將本件移送
    於臺灣士林地方法院。
五、據上論結，本件抗告為有理由，依非訟事件法第55條第1 項
    、第2 項、第46條，民事訴訟法第495 條之1 第1 項、第45
    2 條第2 項，裁定如主文。
中    華    民    國    98    年    9     月    30    日
                  民事第三庭  審判長法  官  張天民
                                    法  官  陳清怡
                                    法  官  陳筱蓉
右為正本係照原本作成
如對本裁定抗告須於裁定送達後10日內向本院提出抗告狀
中    華    民    國    98    年    9     月    30    日
                                    書記官  邱飛鳴


司法院資訊處製作；財團法人民間司法改革基金會備份。
